臺灣嘉義地方法院刑事判決　　　　　　96年度交簡上字第12號
上　訴　人　臺灣嘉義地方法院檢察署檢察官
上　訴　人
即被　　告　乙○○
上列上訴人因過失傷害案件，不服中華民國95年12月28日本院嘉
義簡易庭95年度嘉交簡字第735號第一審判決（臺灣嘉義地方法
院檢察署檢察官聲請簡易處刑案號95年度偵字第6013號），提起
上訴，本院管轄之第二審合議庭判決如下：
    主  文
上訴駁回。
乙○○緩刑貳年。
    事  實
一、乙○○於民國95年1月2日下午4時30分許，駕駛車牌號碼
    6408-LU號自用小客車，沿嘉義縣民雄鄉○○村○道臺一線
    公路南下車道由北往南方向行駛，行經該路段256.5公里處
    時，原應注意汽車行駛至交岔路口，轉彎車應讓直行車先行
    ，並隨時採取必要之安全措施，而依當時天候晴、日間自然
    光線、柏油路面、乾燥、無缺陷、無障礙物、視距良好等客
    觀狀況，並無不能注意之情事，竟於外側車道進行右轉欲進
    入車庫時疏未注意右後來車即貿然右轉，適有甲○○騎乘車
    牌號碼H6L-030號重型機車亦沿同路段機車優先車道由北往
    南駛至，亦疏未注意車前狀況，隨時採取必要安全措施，因
    煞閃不及撞擊乙○○之上開車輛，導致甲○○人車倒地，並
    受有左側股骨幹骨折、左大趾骨折併指甲脫落、左上側門牙
    及犬齒共四齒撞擊脫落、下唇麻痺感覺神經受損、兩側下頷
    骨骨折、左側顴骨骨折及臉部多處撕裂傷等傷害。被告於肇
    事後未被有偵查權之公務員或機關發覺前，留在事故現場，
    向到場處理之嘉義縣警察局民雄分局警員曹榮華主動告知係
    其駕車肇事，自承犯行而接受裁判。
二、案經被害人甲○○訴請台灣嘉義地方法院檢察署檢察官偵查
    起訴。
    理  由
一、程序事項：
    按被告以外之人於審判外之陳述，雖不符傳聞証據得為証據
    之例外規定，而經當事人於審判程序同意作為證據，法院審
    酌該言詞陳述或書面陳述作成時之情況，認為適當者，亦得
    為證據。當事人、代理人或辯護人於法院調查證據時，知有
    第159條第1項不得為證據之情形，而未於言詞辯論終結前聲
    明異議，視為有前項之同意，刑事訴訟法第159條之5定有明
    文。查本案認定事實所引用之言詞及書面陳述證據，經本院
    於審理時提示被告表示無意見，迄於言詞辯論終結前亦未聲
    明異議，視為同意作為證據，本院審酌該陳述證據之取得過
    程並無瑕疵，與本案待證事實間復具有相當之關聯性，自得
    採為證據，合先敘明。
二、認定犯罪事實所憑之証據及理由：
(一)訊據被告乙○○坦承前揭犯行，且有証人甲○○之指述、道
    路交通事故調查報告表 (一)( 二)各1份、照片5張、財團法
    人佛教慈濟綜合醫院95年1月3曰、5月15日、5月29日及6月
    14日診斷証明書可稽，核與被告自白相符。
(二)按汽車行駛至交岔路口時，其行進、轉彎，未劃分幹、支線
  　或同為幹線道或支線道者，轉彎車應暫停讓直行車先行，道
　　路交通安全規則第102條第1項第2款定有明文。被告駕駛車
    輛原應注意上開規定，且依當時情況，又無不能注意情事
    ，竟疏未注意，於外側車道進行右轉欲進入車庫時疏未注意
    右後來車即貿然右轉，適與甲○○騎乘機車發生撞擊。故被
    告右轉未注意右後方來車，其駕駛行為顯有過失。案經送臺
    灣省嘉雲區車輛行車事故鑑定委員會鑑定，並送臺灣省車輛
    行車事故覆議鑑定委員會覆議之結果，亦同此見解。分別有
    臺灣省嘉雲區車輛行車事故鑑定委員會95年11月28日嘉雲鑑
    950669字第0955804365號函附鑑定意見書及臺灣省車輛行車
    事故覆議鑑定委員會96年4月24日府覆議字第0966201021號
    函可稽。又被害人之受傷與被告之過失行為間具有相當因果
    關係，被告之過失傷害犯行堪予認定。
三、論罪科刑之理由：
(一)按行為後法律有變更者，適用行為時之法律。但行為後之法
    律有利於行為人者，適用最有利於行為人之法律，刑法第2
    條第1項定有明文。被告行為後，刑法業於94年2月2日修正
    公布，於95年7月1日施行，查：刑法第62條有關自首之效
    果，由「必減」其刑改為「得減」其刑，此項變動影響行為
    人之刑罰法律效果，自屬法律已有變更；修正前刑法第33
    條第5款關於罰金之定義規定為「銀元1元以上」，修正後則
    提高為「新臺幣1,000元以上，以百元計算之」；修正後
    刑法第67條增加罰金加減之規定；依修正前刑法第41條第
    1項前段規定，易科罰金之折算標準，係以銀元1元以上3元
    以下折算1日（依罰金罰鍰提高標準條例廢止前第2條規定，
    就其原定數額提高為100倍折算1日，即銀元100、200、300
    元折算1日，換算成新臺幣即300、600、900元折算1日）。
    該規定修正後，易科罰金之折算標準則係以新臺幣1,000、
    2,000、3,000元折算1日。綜合比較新舊法自首、罰金規定
    及易科罰金之折算標準，以修正前之規定，較有利於被告，
    依刑法第2條第1項之規定，應適用修正前刑法之規定。
(二)核被告乙○○所為，係犯刑法第284條第1項前段之過失傷害
    罪。被告於車禍發生後，未被有偵查權之公務員或機關發覺
    前，留在事故現場，向到場處理之嘉義縣警察局民雄分局警
    員曹榮華主動告知係其駕車肇事，自承犯行而接受裁判，有
    嘉義縣警察局民雄分局道路交通事故肇事人自首情形紀錄表
    1份在卷可稽，核與自首要件相符，應依刑法第62條前段規
    定減輕其刑。
(三)原審依上述事証，適用刑事訴訟法第449條第2項、第454條
    第1項，刑法第284條前段、第2條第1項前段、修正前刑法第
    62條前段、第41條第1項前段，修正前罰金罰鍰提高標準條
    例第2條，刑法施行法第1條之1第1項、第2項前段，現行法
    規所定貨幣單位折算新台幣條例第2條，並審酌被告之犯罪
    情狀，量處被告因過失傷害人，處有期徒刑4月，如易科罰
    金，以銀元300元即新台幣900元折算1日。經核原審認定事
    實及適用法律均無不合，量刑亦屬妥適。上訴人指摘原審認
    事用法尚有違誤等情，並無理由，應予駁回。至上訴人即檢
    察官認為被告有業務傷害過失犯行，惟並無証據足以証明被
    告係執行業務，併予敘明
(四) 查被告前未曾受有期徒刑以上刑之宣告，有台灣高等法院
     被告前案紀錄表1份附卷可查，且於本院審理中與被害人已
     達成和解，有調解程序筆錄可資參照，被告經此偵審教訓
     ，應知警惕諒無再犯之虞，本院認所宣告之刑，以暫不執
     行為適當，併諭知緩刑2年，以勵自新。
四、適用法律依據：
(一)刑事訴訟法第455條之1第1項、第3項、第368條。
(二)刑法第74條第1款。
中    華    民    國     96     年    5    月  29   日
                  嘉義刑事第三庭 審判長法  官 陳 仁 智
                                       法  官 鄭 雅 文
                                       法  官 黃 義 成
上列正本證明與原本無異。
本件不得上訴。
中    華    民    國     96     年    5    月  29   日
                                       書記官 侯 麗 茹
